臺灣板橋地方法院交通事件裁定　　　　99年度交聲字第2848號
原處分機關　臺北市交通事件裁決所
異　議　人
即受處分人　陳明耀
上列受處分人因違反道路交通管理處罰條例事件，對於臺北市交
通事件裁決所民國99年8 月5 日所為之處分（原處分：北市裁催
字第裁00-000000000號），聲明異議，本院裁定如下：
    主      文
異議駁回。
    理      由
一、原處分意旨略以：異議人即受處分人陳明耀前因違反道路交
    通管理處罰條例第35條（酒後駕車）之規定，依同條例第24
    條第1 項規定應接受道路交通安全講習，經臺北市政府交通
    局寄送講習通知單（通知應於民國97年5 月16日接受講習）
    至異議人位於臺北縣土城市（現改制為新北市土城區，以下
    同）學府路1 段256 巷17號2 樓之戶籍地後，因送達人（郵
    政機關人員）未獲會晤異議人本人及得受領文書之同居人、
    受雇人或應送達處所接收郵件人員，該通知單即於97年4 月
    16日寄存於土城學府郵局，送達人並作送達通知書2 份，1
    份黏貼於應送達處所門首，1 份置於信箱或其他適當位置，
    以為送達，惟異議人並未如期到訓，臺北市政府交通局因而
    依道路交通管理處罰條例第24條第3 項前段規定，於97年7
    月14日製作舉發違反道路交通管理事件通知單（下稱舉發通
    知單）予以舉發，再經臺北市交通事件裁決所於99年8 月5
    日製作北市裁催字第裁00-000000000號違反道路交通管理事
    件裁決書，以異議人違反道路交通管理處罰條例第24條第3
    項規定（無正當理由不依規定接受道路交通安全講習）為由
    ，裁處異議人罰鍰新臺幣（下同）1800元，並應參加道路交
    通安全講習（異議人已於98年3 月25日接受道路交通安全講
    習）等語。
二、聲明異議意旨略以：異議人於97年並未收到講習通知，並無
    不參加講習之犯意，且98年已參加講習完成，為何99年仍要
    裁罰，此為一罪二罰，並不公平等語。
三、按汽車駕駛人，有下列情形之一者，應接受道路交通安全講
    習：二、有第35條第1 項規定之情形。汽車駕駛人有第1 項
    各款、第2 項情形之一或本條例其他條款明定應接受道路交
    通安全講習者，無正當理由，不依規定接受道路交通安全講
    習者，處1800元罰鍰。經再通知依限參加講習，逾期6 個月
    以上仍不參加者，吊扣其駕駛執照6 個月。道路交通管理處
    罰條例第24條第1 項第2 款、第3 項分別定有明文。次按，
    處理違反道路交通管理事件，有關文書送達之程序，依行政
    程序法之規定。違反道路交通管理事件統一裁罰基準及處理
    細則第5 條亦有明文。而行政程序法中對於文書送達，於應
    受送達人之住居所、事務所或營業所為之。但在行政機關辦
    公處所或他處會晤應受送達人時，得於會晤處所為之；於應
    送達處所不獲會晤應受送達人時，得將文書付與有辨別事理
    能力之同居人、受雇人或應送達處所之接收郵件人員。又送
    達不能依前2 條規定為之者，得將文書寄存送達地之地方自
    治或警察機關，並作送達通知書2 份，1 份黏貼於應受送達
    人住居所、事務所、營業所或其就業處所門首，另1 份交由
    鄰居轉交或置於該送達處所信箱或其他適當位置，以為送達
    。前項情形，由郵政機關為送達者，得將文書寄存於送達地
    之郵政機關。寄存機關自收受寄存文書之日起，應保存3 個
    月。行政程序法第72條第1 項、第73條第1 項、第74條亦分
    別定有明文。另按行政機關依行政程序法而為文書之送達，
    專依該法律之規定，且該法並無準用民事訴訟法或刑事訴訟
    法關於寄存送達自寄存之日起10日生效規定之規定，是文書
    合法寄存送達後，當自寄存之日起即時生效，並非於寄存之
    日起算10日生效，或自受送達人實際領取文書之日起生效（
    臺灣高等法院暨所屬法院97年法律座談會第42、43號提案研
    討結果亦同此意見），合先敘明。
四、經查：
  (一)本件異議人前因違反道路交通管理處罰條例第35條（酒後駕
    車）之規定，依同條例第24條第1 項規定應接受道路交通安
    全講習，嗣臺北市政府交通局以異議人未遵期接受道路交通
    安全講習為由，於97年7 月14日製作舉發通知單予以舉發，
    又臺北市交通事件裁決所亦於99年8 月5 日製作北市裁催字
    第裁00-000000000號違反道路交通管理事件裁決書，以異議
    人違反道路交通管理處罰條例第24條第3 項規定（無正當理
    由不依規定接受道路交通安全講習）為由，裁處異議人罰鍰
    1800元，並應參加道路交通安全講習（異議人已於98年3 月
    25日參加道路交通安全講習）等事實，為異議人所不爭執，
    並有上開舉發通知單、裁決書各1 份在卷可稽，堪認屬實。
  (二)再查，異議人於96年12月26日將戶籍遷入「臺北縣土城市○
    ○路○ 段256 巷17號2 樓」，迄今仍居住於該處，此有異議
    人個人基本資料查詢結果及異議人聲明異議狀（聲明異議狀
    上所載異議人之住址即為臺北縣土城市○○路○ 段256 巷17
    號2 樓）各1 份附卷可考。而臺北市政府交通局通知異議人
    應於97年5 月16日接受道路交通安全講習之書面通知（講習
    通知單），係囑託郵政機關代為送達，送達處所即為異議人
    上開住址，嗣郵政機關按址送達時因未獲會晤異議人本人，
    亦無有辨別事理能力之同居人、受雇人或接收郵件人員代為
    收受送達，郵政機關即依行政程序法第74條規定，於97年4
    月16日將上開講習通知單寄存於土城學府郵局，並作送達通
    知書2 份，1 份黏貼於應受送達人（異議人）上開住所門首
    ，另1 份置於該住所信箱或適當位置等情，亦有講習通知單
    送達證書、臺北市監理處99年9 月9 日北市監駕字第099661
    78800 號函各1 份在卷可憑（臺北市監理處上開函文將寄存
    日期誤載為「97年4 月15日」），足認上開講習通知單已合
    法送達於異議人（自寄存之日即97年4 月16日起發生送達效
    力），縱異議人事後因故未向郵政機關領取講習通知單，亦
    不影響上開講習通知單已合法送達之效力。
  (三)又上開講習通知單既已於97年4 月16日發生送達之效力，通
    知異議人應於97年5 月16日接受道路交通安全講習，異議人
    自應遵期到案接受講習，而異議人並未於97年5 月16日到案
    接受講習，亦未提出證據證明當日有何不能接受講習之正當
    理由，顯已構成道路交通管理處罰條例第24條第3 項之違規
    行為，不論異議人事後是否有補行參加道路交通安全講習，
    均不影響上開違規行為之成立。
五、綜上所述，異議人確有違反道路交通管理處罰條例第24條第
    3 項之違規行為，原處分機關依該條項前段之規定（裁決書
    上舉發違反法條欄僅記載「第24條第3 項」，漏載「前段」
    ，應予補正），裁處異議人罰鍰1800元，並應參加道路交通
    安全講習（參加講習部分已執行完畢），核無違誤，本件異
    議為無理由，應予駁回。
六、據上論斷，應依道路交通事件處理辦法第18條，裁定如主文
    。
中    華    民    國   100    年    4     月    29    日
                        交通法庭  法  官  楊筑婷
以上證明與原本無異。
如不服本裁定，應於裁定送達後5日內，向本院提出抗告狀。
                                  書記官  傅淑芳
中    華    民    國   100    年    4     月    29    日